【裁判字號】    97,消債更,215
【裁判日期】    980206
【裁判案由】    更生事件
【裁判全文】
臺灣新竹地方法院民事裁定           97年度消債更字第215號
聲  請  人  甲○○
代  理  人  劉秀琳律師
上列當事人因消費者債務清理事件聲請更生及保全處分，本院裁
定如下：
    主  文
更生及保全處分之聲請均駁回。
聲請費用由聲請人負擔。
    理  由
一、按債務人不能清償債務或有不能清償之虞者，得依本條例所
    定更生或清算程序，清理其債務，消費者債務清理條例第3
    條定有明文。又聲請更生或清算不合程式或不備其他要件者
    ，法院應以裁定駁回之，但其情形可以補正者，法院應定期
    間先命補正，復為同條例第8條所明定。
二、查本件債務人向本院聲請更生，主張其有不能清償債務情事
    ，前已提出債權人清冊，以書面向最大債權金融機構請求共
    同協商債務清償方案，惟協商不成立，且其無擔保或無優先
    權之債務總額未逾新臺幣（下同）1,200萬元，復未經法院
    裁定開始清算程序或宣告破產云云。
三、經查：
（一）依據聲請人之聲請狀所載，其目前之債權總額為1,529,
      976元，其債權人除其中金額41,257元之勞工抒困貸款為
      勞工保險局外，其餘均為金融機構之現金卡或信用卡之欠
      款。聲請人目前仍任職永太發汽車車體板金股份有限公司
      ，每月薪資約2萬元。其每月必要支出為食物費6000元、
      交通費500元、醫療費2610元、通話費200元，總計9310元
      。
（二）聲請人於97年5月19日向最大債權銀行萬泰商業銀行股份
      有限公司（以下簡稱萬泰銀行）請求協商，該銀行於97年
      6月9日起陸續與聲請人洽談，並提出二協議方案：期數
      180期、零利率、月付8224元；另一方案為兩段式分期清
      償，第1期至第76期、零利率、月付5000元，第73期屆期
      再議。但聲請人均表示只能月付2000元，並且在97年6月
      17日、97年7月3日請求開具協商不成立之證明，但萬泰銀
      行仍於97年6月18日再度與聲請人面談商議，惟聲請人執
      意聲請更生程序，不願成立協商，萬泰銀行因而在97年7
      月4日寄發協商不成立通知函等情，亦有萬泰銀行97年8月
      26 日之陳報狀及債清客服記錄各乙件在卷可參。
（三）聲請人對於上開協商經過並不爭執但辯稱，因為罹患癌症
      ，唯恐分期清償期數過長而債留子孫，且其亦挪用配偶之
      部分款項，造成配偶負債而必須分攤清償責任。聲請人配
      偶從事石材泥水工，受到經濟景氣影響，收入微薄且不穩
      定，並有年邁健康狀態不佳之雙親必須聘請外勞照顧，三
      名子女亦在就學中，聲請人又有病在身，擔憂病倒後無法
      工作亦無法照顧子女，無把握可如期償還債務因而聲請更
      生，如更生聲請獲准，願每月清償3000元，清償6年等語
      。
（四）依據聲請人聲請書所載之上述每月薪資收入20000元及必
      要支出9310元，聲請人之收入扣除必要支出仍有10690元
      之款項可清償債務。而萬泰銀行提出之清償方案，不論為
      每月清償8224元或5000元之方案，均在聲請人能負擔之範
      圍內，如按期清償，即能清償全部債務，而無不能清償之
      事實。
（五）聲請人雖辯稱健康不佳無法持續還款，恐債留子孫云云。
      然依據民法第1154條及第1174條之規定，被繼承人死亡時
      ，其法定繼承人可選擇限定繼承，得限定以繼承所得之財
      產清償被繼承人之債務，或者拋棄繼承，均可不繼承被繼
      承之債務，故並無聲請人所稱之「債留子孫」之疑慮，聲
      請人以此理由拒絕其能力可負擔之分期清償方案，顯非正
      當理由。
（六）聲請人於聲請更生時均未表明其必須負擔配偶債務及扶養
      義務（僅陳報負擔子女制服費每月500元，嗣後又陳報此
      部分無須負擔），嗣於本院98年1月12日開庭調查時，進
      行調查聲請人為何無法接受銀行提出之協商方案時，聲請
      人始辯稱挪用配偶款項而使配偶負擔債務，必須分擔清償
      責任，但就此部分並未具體陳述挪用之情形如何，應分擔
      之金額如何，且未提出任何證據證明，故顯難採信。嗣於
      98年1月21日聲請人再度具狀，又陳稱其配偶現在收入亦
      不佳，並有年邁健康不佳之雙親必須聘請外勞照顧及子女
      就學負擔很重云云。惟子女及聲請人配偶之雙親之扶養部
      分，依據聲請人之聲請狀所載，聲請人並未負擔扶養之責
      ，故與聲請人之清償債務能力無關。至於聲請人陳稱其配
      偶收入受到景氣影響部分，聲請人並未具體陳述聲請人配
      偶原有收入如何，目前收入如何，是否已無法負擔扶養之
      責，亦無相關證據證明。且如聲請人目前之收入足以負擔
      銀行之協商方案，縱然將來聲請人健康狀況或其配偶之經
      濟狀況變壞，導致聲請人履行銀行協商方案有重大困難時
      ，聲請人尚可以此理由再向銀行協商請求喘息，或依據消
      費者債務清理法第151條第5項規定聲請更生或清算，不能
      以擔憂健康變差失去工作之虞或配偶經濟狀況可能變壞為
      理由，拒絕目前可以負擔之清償全部債務方案，而企求以
      更生之方式，僅清償部分債務而逃避清償全部債務之責任
      。
四、綜上所陳，聲請人所積欠之債務業經銀行提出聲請人能力所
    能負擔之清償方案，聲請人應無不能清償之事實，故不符合
    消費者債務清理條例第3條所定要件，且上開欠缺又屬無從
    補正，依上說明，自應駁回其聲請，爰裁定如主文。
五、聲請人更生之聲請既經駁回，其保全處分之聲請亦失所附麗
    ，爰一併駁回之。
中    華    民    國    98    年    2    月    6    日
              民事第一庭    法      官  黃珮禎
以上正本係照原本做成。
如不服本裁定，應於裁定送達後10日內，以書狀向本院提出抗告
，並繳納抗告費新臺幣1千元
                            書記官  江靜玲
中    華    民    國    98    年    2    月    9    日


司法院資訊處製作；財團法人民間司法改革基金會備份。
